【裁判字號】    97,交聲,531
【裁判日期】    980527
【裁判案由】    違反道路交通管理處罰條例聲明異議
【裁判全文】
臺灣新竹地方法院交通事件裁定       97年度交聲字第531號
移送機關即
原處分機關  交通部公路總局新竹區監理所
異  議  人
即受處分人  乙○○
上列受處分人因違反道路交通管理處罰條例案件，對於交通部公
路局新竹區監理所於中華民國97年10月20日所為之處分（原處分
案號：竹監自字第裁50-E00000000號）聲明異議，本院裁定如下
：
    主  文
異議駁回。
    理  由
一、原處分意旨略以：異議人即受處分人乙○○於民國97年5月2
    3 日下午3 時0 分許，駕駛車牌號碼2L-6508 號自用小貨車
    ，行經有燈光號誌管制之新竹市○道路、東大路交岔路口，
    因有不遵守該行車管制號誌之指示，逕自紅燈右轉之違規行
    為，經在該處執勤之新竹市警察局第一分局湳雅派出所員警
    丁○○以異議人違反道路交通管理處罰條例第53條第2 項規
    定，當場填掣竹市警交字第E00000000 號舉發違反道路交通
    管理事件通知單予以舉發且將舉發單交由異議人簽收，因異
    議人拒絕簽收，員警遂在舉發單上記明拒絕簽收事由，並告
    知異議人應到案之時間、地點，依法視為異議人已收受該舉
    發單。惟異議人不服，於逾越應到案日期即97年6 月8 日後
    60日以上之97年10月3 日向原處分機關陳述意見，經原處分
    機關函請舉發機關調查結果，仍認異議人有上開違規行為，
    乃依道路交通管理處罰條例第53條第2 項、第63條第1 項第
    3 款規定，於97年10月20日以竹監自字第裁50-E00000000號
    違反道路交通管理事件裁決書裁處異議人罰鍰1,800 元，並
    記違規點數3 點。
二、異議意旨略以：異議人即受處分人很遵守交通規則，並沒有
    紅燈右轉，其不服湳雅派出所警員以目睹舉發伊紅燈右轉違
    規，員警是否可以提出照片等語。
三、按汽車駕駛人，行經有燈光號誌管制之交岔路口紅燈右轉行
    為者，處600 元以上1,800 元以下罰鍰，道路交通管理處罰
    條例第53條第2 項訂有明文。又汽車駕駛人違反道路交通管
    理處罰條例第53條者，除依原條款處罰鍰外，並記違規點數
    3 點，道路交通管理處罰條例第63條第1 項第3 款亦有明定
    。
四、訊據異議人固坦認於上揭時、地有駕駛該車，在新竹市○道
    路○段往二段及東大路交岔路口時，右轉東大路之事實，惟
    矢口否認有違規行為，辯稱：當天並無紅燈右轉之行為，其
    剛右轉就被警察攔下，因其並無違規，所以不願意在通知單
    上簽名云云。經查：本件異議人於97年5 月23日下午3 時0
    分許，駕駛車牌號碼2L-6508 號車輛行經有燈光號誌管制之
    新竹市○○路○○道路交岔路口，因不遵守該行車管制號誌
    之指示，逕自違規紅燈右轉至東大路，適有新竹市第一分局
    湳雅分局警員丁○○、樹林頭派出所警員蕭政軒、侯俊成於
    該處當場攔停並舉發之事實，業據證人丙○○○○於本院98
    年5 月4 日訊問時結稱：當時在東大路上值勤，其站在東大
    路路旁慢車道即東大路路橋下負責指揮，另二位警員即丁○○、甲○○○○都在旁邊，當時的東大路是綠燈，鐵道路是
    紅燈，其看到一台車從鐵道路紅燈右轉到東大路就攔停該車
    ，並指揮該車停到路旁後告知丁○○員警這輛車違規紅燈
    右轉，當時是晴天，視線正常，其很確定當時異議人是紅燈
    右轉，因為車子轉過來，依當時情形在紅綠燈路口下可以看
    的很清楚等語（見本院卷第48至51頁、第55頁）；並有證人
    甲○○○○證稱：當時是警察局律定的安程專案，主要是舉
    發計程車違規，還有一般的交通違規，其與蕭政軒及丁○○
    警員共3 人在東大路及鐵道路口取締交通違規，其有看見違
    規人即在庭的異議人從鐵道路紅燈右轉東大路，因為其等面
    向東大、鐵道路口的方向，當時東大路是綠燈，所以鐵道路
    不可能是綠燈，在東大路綠燈時，異議人從鐵道路過來一定
    是紅燈右轉，因為鐵道路三段往二段的號誌並沒有紅燈右轉
    的多向指示燈，而由警員蕭政軒攔停後交由警員丁○○告發
    ，因警察任務分工之規範，當時由其負責警戒，丙○○○○
    負責管制即攔查車輛，丁○○警員負責檢查即核閱駕駛人身
    分及開單告發，所以並不是由攔停的警員負責開單等語（見
    本院卷第52至54頁），其等既經本院隔離訊問後，仍對於舉
    發違規過程情節敘述大致相符，是其等關於所舉發違規情事
    之證言，堪信為真實。此外，並有證人丁○○警員於本院98
    年2 月27日訊問時證述：其在東大、鐵道路口與樹林頭派出
    所警員一同執行專案，異議人從鐵道路三段紅燈右轉東大路
    ，往市區方向行駛，便將異議人攔下來，當時視線很好、車
    流量不多，東大路上南北向之直行車輛都在行走，就看到異
    議人從鐵道路紅燈右轉過來等語在卷可證（見本院卷第25至
    28頁），至證人丁○○警員於本院兩次作證時，雖對於究竟
    由其或證人丙○○○○攔停異議人及是否有對異議人稱：「
    我們學長說你紅燈右轉」等部分細節之敘述不盡相符，然距
    舉發當時至今，事隔將近1 年，其記憶有所模糊疏漏，亦在
    所難免，其等3 人既經本院分別訊問後，仍對於舉發違規過
    程情節敘述大致相符，是其等關於所舉發違規情事之證言，
    堪信為真實。衡諸證人丁○○、蕭政軒、甲○○○○均係依
    法執行公務之人員，與異議人素昧平生，本無任意捏造異議
    人違規事實舉發之理，亦無甘冒觸犯偽證罪之風險及良心上
    之譴責而設詞誣攀異議人；況依道路交通管理處罰條例科處
    行政罰事件，依據公法爭議之舉證責任分配法則，固應先由
    行政機關就其業已履踐相關正當法程序，以及人民應受處罰
    之客觀違反法令行為，負證明之責，受處罰人就行政機關已
    為相當證明之前事項，若主張欠缺主觀歸責條件或為其他抗
    辯，亦須就其所辯提出反證。惟行政機關對於前開應為舉證
    事項，非不得以執行查察取締勤務人員，依據調查人證之程
    序，使就親歷事實提供不可替代之證明方法，尤於當場舉發
    交通違規事件，鑑於交通違規事實往往驟然而現、稍縱即逝
    ，若硬性要求舉發員警不分違規情節，一律必須預留證據，
    俾便事後提出供法院審酌，除有現實技術可行性之困難外，
    勢將大幅提高交通管理之行政成本，並嚴重削弱道路交通管
    理之行政效能，此絕非立法者制定道路交通管理法規之本意
    。況且受處罰人就證人所述見聞經過之真實性倘有質疑，除
    依法定交互詢問程序加以檢驗外，不得僅因證人之個人身分
    、地位或憑已意主觀私人臆測見解逕指為必須代以其他特定
    之證據方法，且本件異議人上開違規行為乃有3 名警員同時
    目睹，亦可排除僅有1 名警員目睹及攔檢時，或有誤判可能
    之情形發生，且上開證人蕭政軒、丁○○、侯俊成等人業於
    本院依法已具結願依偽證罰責據保證言可信，當可為裁定基
    礎。此外，並有新竹市警察局第一分局98年1 月23日竹市警
    一分五字第0980002788號函暨所附違規地點照片4 張、新竹
    市第一分局湳雅派出所16人勤務分配表、道路現場繪製圖（
    見本院卷第14至20頁）、照片2 張、新竹市第一分局樹林頭
    派出所12人勤務分配表（見本院卷第33至34頁、第36頁）、
    新竹市警察局第一分局98年4 月20日竹市警一分五字第0980
    009461號函暨所附丁○○員警所繪製之現場圖在卷可稽。是
    異議人上開所辯，要無理由，而本件事證明確，異議人之違
    規行為堪以認定。
五、綜上，異議人上開辯解，並無依據，尚難憑採。揆諸前開規
    定及說明，原處分機關上揭裁決處分異議人罰鍰1,800 元，
    並記違規點數3 點係適法並無不當，是本件聲明異議為無理
    由，應予駁回。
六、應依道路交通案件處理辦法第19條，裁定如主文。
中    華    民    國    98    年    5    月     27    日
                  交通法庭法  官  林佑珊
以上正本證明與原本無異。
如不服本裁定，應於裁定送達後5日內向本院提出抗告狀。
中    華    民    國    98    年    5     月    27    日
                          書記官  蕭惠婷


司法院資訊處製作；財團法人民間司法改革基金會備份。
